【裁判字號】    95,上訴,725
【裁判日期】    950612
【裁判案由】    違反毒品危害防制條例
【裁判全文】
臺灣高等法院高雄分院刑事判決         95年度上訴字第725號
上  訴  人  臺灣高雄地方法院檢察署檢察官
被      告  甲○○
                    （現另案在高雄監獄執行中）
指定辯護人  本院公設辯護人  乙○○
上列上訴人因被告違反毒品危害防制條例案件，不服臺灣高雄地
方法院94年度訴字第239 號中華民國95年3 月8 日第一審判決（
起訴案號：臺灣高雄地方法院檢察署94年度偵緝字第110 號），
提起上訴，本院判決如下：
    主  文
上訴駁回。
    理  由
一、公訴意旨略以：被告甲○○明知海洛因是毒品危害防治條例
    第2 條第2 項第1 款所列之第一級毒品，不得非法販賣、轉
    讓，竟意圖營利，基於販賣第一級毒品海洛因之概括犯意，
    以0000000000號行動電話為聯繫販賣毒品之工具，於：(1)民
    國（以下同）93年11月11日上午8 時許，在高雄縣大寮鄉○
    ○村○○路與萬丹路口，以新台幣（以下同）500 元之代價
    ，販賣第一級毒品海洛因1 小包予黃永利。(2)同年月12日上
    午10時10分許，在同縣鄉○○路與隆忠街口，以數百元之代
    價，販賣第一級毒品海洛因1 小包予騎黑色重機車至該處之
    不詳男子。(3)同日時20分許，在同縣鄉村○○路與萬丹路口
    ，欲以500 元之代價販賣第一級毒品海洛因1 小包予黃永利
    。適警於同日上午9 時30分許，因另案查贓至同縣鄉○○路
    埋伏，見甲○○駕駛牌照號碼OJO-551 號黑色重機車在該路
    段來回穿梭，形跡可疑，乃加以留意。旋即發覺上開(2)時地
    之交易情事，遂沿途尾隨監控，期間見甲○○仍不斷接聽電
    話。終尾隨至上開(3)時地，見甲○○甫一停車，黃永利即駕
    駛牌照號碼YAN-557 號黑色重機車逆向前來停靠，甲○○旋
    即自腳下取出以夾鏈袋包裝之白色粉末1 小包，黃永利則伸
    手入口袋欲掏錢等交易情狀時，即趨前當場逮獲洪、黃2 人
    ，並當場扣得甲○○棄置於地上之海洛因6 小包（每包毛重
    0.3 公克），所持有之上開行動電話（含SIM 卡1 張）等物
    ，因認被告甲○○涉有毒品危害防制條例第4 條第1 項之販
    賣第一級毒品罪嫌。
二、公訴人認被告甲○○涉有販賣毒品海洛因犯行，係以：(一)被
    告甲○○警詢及偵查中之供述；(二)證人黃永利警詢中之證述
    及高雄縣政府衛生局煙毒尿液檢驗成績書1 紙；(三)承辦員警
    陳建雄、陳茂興、楊馥昌、薛英鎧偵查中之證述及製作之職
    務報告1 紙；(四)查獲現場、扣案毒品等照片10張；(五)扣案海
    洛因6 小包及法務部調查局鑑定通知書1 紙；(六)扣案行動電
    話1 支及通聯紀錄1 份等資料，為其論據。
三、訊之被告甲○○否認販賣毒品，辯稱：我沒有販賣毒品給黃
    永利，我們是工作認識的朋友，當時我與黃永利在路上遇到
    ，他問我是否還在開混凝土攪拌車，我們聊了一下，約2 、
    3 分鐘，警察就來了，我也沒有從腳下拿裝有白色粉末之夾
    鏈袋給黃永利，查獲毒品是我要施用的，當時在我身上的錢
    是我工作所得，在派出所時，警方叫黃永利指述有向我購買
    毒品等語。經查：
（一）証人黃永利於原審陳稱：「我沒有向被告購買毒品」「施
      用毒品之來源我是在大寮翁園國小向綽號『小黑』之人購
      買」等語（見94年6 月29日原審審判筆錄，即原審卷第
      133 頁），該証人黃永利於偵查亦陳稱：甲○○沒有販賣
      毒品給我，警訊時是警察引導我講甲○○販毒的等語（見
      93年11月13日偵查筆錄、11月22日筆錄，即偵查卷第5 頁
      、第21至23頁）。又經原審當庭勘驗該警詢錄音帶，發現
      警訊時確有在問題中已預設結論之誘導式問話，例如勘驗
      內容為：「（問：你今日欲向甲○○購買多少海洛因毒品
      ？5 百1 包是不是？）答：嗯」「（問：你說5 百元跟甲
      ○○買小包毒品？）答：是」，該警詢筆錄是以問代答，
      記載：「（問：你今日欲向甲○○購買多少海洛因毒品？
      ）答：我欲以500 元向甲○○購買1 小包海洛因毒品」。
      再者復有證人未答話卻仍記載答話內容之情形，例如勘驗
      內容為：「（問：在那邊買賣毒品嗎？是不是？）答：…
      （無回答）」但筆錄則記載：「答：約在為警方查獲處高
      雄縣大寮鄉○○村○○路與萬丹路口交易」，又證人黃永
      利之陳述前後亦非全然一致，例如：「（問：毒品來源為
      何？）跟甲○○買的？答：不是，不是」「（問：不然呢
      ？）答：跟朋友…我也…忘記他的名字」，然此不一致之
      陳述卻未見於警詢筆錄中有任何記載，又如上所述黃永利
      回答「不是」，此亦未記載，原審因而認證人黃永利於警
      詢時所為陳述雖與審判中不符，且為證明本件犯罪事實存
      否所必要，然既有上開部分錄音內容無法辨識、誘導詢問
      、應記載未記載等外部情況之瑕疵，即難認黃永利該審判
      外之陳述具有「特別可信性」之情況保證，依上開規定，
      原審認黃永利之警訊筆錄無證據能力，不得作為本案之證
      據，核無不合。又証人黃永利之前述陳述也前後不一，差
      異甚大，則被告甲○○是否販賣海洛因予黃永利，非無可
      疑，另僅憑一人前後不一之陳述亦不足証明他人犯罪。
（二）又證人即警員陳建雄於偵查中雖稱：甲○○一停車，黃永
      利就逆向騎機車過來停他旁邊，兩人均未熄火，甲○○就
      從他腳下拿了1 包夾鏈袋粉末出來，這次有看清楚，我們
      就衝出來，當時黃永利已伸進口袋準備掏錢等語（見93年
      11月29日偵查筆錄，即偵查卷第29頁），惟該証人即警員
      陳建雄於原審已改稱：「（問：查獲甲○○與黃永利交易
      時，甲○○從何處拿出毒品？）答：那一段查獲的情形我
      沒有看見，因為我負責開自用小客車，另外2 名同事騎機
      車，是另外2 名同事先攔獲甲○○與黃永利，我在黃永利
      要騎機車逃走時，才開車擋住黃永利」等語（見94年8 月
      3 日原審審判筆錄，即原審卷第162 頁）。查警員陳建雄
      於原審既稱沒有看見毒品交易，則其在偵查中所述有看見
      被告甲○○從腳下拿了1 包夾鏈袋粉末出來交易云云，即
      屬不實。
（三）又証人即警員陳茂興、楊馥菖、薛英鎧於偵查中稱：查獲
      後被告手機有多人打電話來說要買毒品等語（見93年11月
      29日偵查筆錄，即偵查卷第31頁）。惟不詳者打電話來仍
      不能証明被告甲○○是否有販賣毒品予已詳姓名者黃永利
      之事實，即前述警員此部分陳述與起訴事實所載販賣毒品
      予黃永利之待証事實無直接關聯。
（四）至起訴事實謂被告甲○○於93年11月12日上午10時10分許
      ，在大寮鄉○○路與隆忠街口，以數百元之代價，販賣第
      一級毒品海洛因1 小包予騎黑色重機車至該處之不詳男子
      部分，因既無買者之姓名、地址以供查証，亦不知買賣金
      額多寡，又据警員陳茂興之職務報告書亦僅稱「懷疑從事
      毒品交易」（見偵查卷第61頁），是所售者是否係毒品海
      洛因，仍不能証明，而無法証明被告甲○○此部分犯行。
（五）本件被告甲○○自始至終否認販賣毒品，前後所供均大致
      相符，其遭警查獲後採集其尿液送驗結果，呈嗎啡及甲基
      安非他命陽性反應，此有高雄縣政府警察局鳳山分局93年
      度查獲毒品嫌犯尿液流程管制清冊（被告編號：701） 及
      高雄縣政府衛生局93年11月9 日出具之煙毒尿液檢驗成績
      書各1 紙附卷可稽（見偵查卷第68、69頁），且查獲扣案
      之海洛因數量不多，共僅1.8 公克，則被告甲○○辯稱其
      身上遭查獲之毒品係為供自己施用等語，即非不合情理。
      至被告甲○○身上查獲之24,500元現金一節，被告甲○○
      辯稱係其查獲當天前4 個月之工作所得，亦無從証明係販
      毒所得，仍不能証明被告甲○○販賣海洛因。
    綜上所述，因証人黃永利之警訊筆錄似有誘導情形，而該証
    人黃永利於偵查及原審已否認有向被告甲○○購買毒品海洛
    因，又証人黃永利陳述前後不一，差異甚大，則被告甲○○
    是否販賣海洛因予黃永利，非無可疑，另僅憑黃永利一人前
    後不一之陳述亦不足証明被告甲○○犯罪。又証人即警員陳
    建雄於原審既稱沒有看見毒品交易，則其在偵查中所述有看
    見被告甲○○從腳下拿了1 包夾鏈袋粉末出來交易云云，即
    屬不實，仍不能証明被告甲○○販賣海洛因。又証人即警員
    陳茂興、楊馥菖、薛英鎧於偵查中陳稱：查獲後被告手機有
    多人打電話來說要買毒品等語，惟不詳姓名者打電話來仍不
    能証明被告甲○○是否有販賣毒品予已詳姓名者黃永利之事
    實，即與起訴事實所載販賣毒品予黃永利之待証事實無直接
    關聯。至被告甲○○涉嫌販賣毒品予不詳姓名者部分，因既
    無買者可證，亦不知買賣金額，此部分亦屬無從証明，此外
    復查無其他確切証据証明被告甲○○有販賣毒品海洛因情事
    ，其犯罪即屬不能証明。
四、原審以不能証明被告甲○○犯罪，依法諭知無罪，核無不合
    ，檢察官上訴指摘原判決不當，為無理由，應予駁回。
據上論結，應依刑事訴訟法第368 條，判決如主文。
本案經檢察官陳國全到庭執行職務。
中    華    民    國    95    年    6     月    12    日
                  刑事第六庭  審判長法  官  張盛喜
                                    法  官  范惠瑩
                                    法  官  李璧君
以上正本證明與原本無異。
被告不得上訴。
檢察官如不服本判決應於收受本判決後10日內向本院提出上訴書
狀，其未敘述上訴理由者，並得於提起上訴後10日內向本院補提
理由書狀（均須按他造當事人之人數附繕本）「切勿逕送上級法
院」。
中    華    民    國   095    年    6     月    12    日
                                    書記官  林明威


司法院資訊處製作；財團法人民間司法改革基金會備份。
